臺灣高等法院台中分院刑事判決　　　　　　　　　 九十年度交上訴字第四０七號
　　上　訴人即
　　被　　　告　甲○○
　　選任辯護人　洪錫爵
右上訴人因過失致人於死案件，不服臺灣彰化地方法院八十九年度交訴字第一二二號
中華民國九十年一月九日第一審判決（起訴案號：臺灣彰化地方法院檢察署八十九年
度偵字第三三００號），提起上訴，本院判決如左：
    主      文
原判決撤銷。
甲○○因過失致人於死，處有期徒刑肆月，如易科罰金，以參佰元折算壹日。
    事      實
一、甲○○於民國八十八年十一月二十七日零時三十三分許，飲酒後，其血液中酒精
    濃度已達五二．九一ＭＧ／ＤＬ，換算吐氣所含酒精成份已超過道路交通安全規
    則所訂之吐氣所含酒精成分每公升０．二五毫克，竟於酒後仍駕駛未懸掛車牌（
    已註銷車號）之自小客車，搭載案外人陳溪松（吐氣所含酒精成份經檢出為一五
    五．八六ＭＧ／ＤＬ）沿彰化縣田中鎮○○路由東往西方向行駛，行經未劃標線
    且為坡道之興酪路下埔高幹五十Ｘ以東９．２公尺處之電桿附近時，明知汽車行
    經坡路，應減速慢行，作隨時停車之準備，且汽車在未劃標線之道路，應靠右行
    駛，與對向會車相互之間隔不得少於半公尺，而依當時情形，為晴天、夜間有照
    明，路面乾燥、無缺陷，亦無障礙物之坡道路段，甲○○應注意小心駕駛，亦無
    不能注意之情事，竟於夜間行經未劃設道路中心線之狹路坡道會車時，疏未靠右
    行駛以保持安全間隔，適劉揚昇亦酒後後駕駛車牌號碼ＱＴ─一八八六號自小客
    車，亦未靠右行駛以保持安全間隔，以飛快高速由對向（由西向東）駛至，致兩
    車左前車頭正面對撞，致劉揚昇因而受有頭部外傷，合併顱內出血，經送醫急救
    不治死亡，甲○○隨即向警察自首而受法院裁判。
二、案經甲○○自首及經彰化縣警察局田中分局報驗後由臺灣彰化地方法院檢察署檢
    察官檢舉後偵查起訴。
    理  由
一、訊據上訴人即被告甲○○對於右揭時、地酒後駕車與被害人劉揚昇所駕駛自小客
    車發生車禍之事實固坦承不諱，惟矢口否認有過失致人於死犯行，辯稱：事故地
    點為一坡道，伊駕駛至事故地點前，即有看到對向來車燈光，已減速緊靠路邊行
    駛，對向車輛速度很快突然衝過來，整個四輪都離地，就撞到伊所駕車輛引擎蓋
    上，並非前輪撞及，伊並未偏越路中行駛，事故調查表所繪製之現場圖不正確，
    且車禍當時，被害人酒精測試值很高，已屬無意識狀態駕車來撞伊，不是伊撞被
    害人云云。惟查：
（一）本件被告與被害人劉揚昇於右揭時地發生車禍之現場天候晴，路況為鄉道○路
      面無標誌、速限六十公里、狹路、坡路（約百分之二），肇事後雙方車輛左前
      前車頭嚴重損壞，被害人所駕上開自小客車之車前保險桿插入卡住被告所駕上
      開自小客車左前輪上方，被害人所駕上開自小客車右後側方向燈前部位碰撞路
      邊電桿凹陷受損，被告所駕之上開自小客車排氣管脫落刮地等事實，有道路交
      通事故調查報告表一份及附於偵查卷之相片二十六張（相驗卷第五至十一頁、
      第四十九至五十一頁）、偵查卷十張（偵查卷第九至十一頁）、原審卷十張（
      原審卷第五十五至五十九頁）及本院卷八張可稽（本院卷第三十八至三十九頁
      ），復經本院於調查中到場勘驗結果「一、被告所有之肇事車輛經當場勘驗與
      補充說明書狀所附之相片相同。二、被告所有之車輛，其左側前大燈保險桿處
      呈一圓形，靠引擎處之距地面高度約七十九公分，靠輪處約六十五公分左右，
      而該圓形的直徑約十八公分左右。三、被害人所有之車輛如偵查卷所示相同。
      」，製有勘驗筆錄（本院卷第三十四頁），並經證人即承辦本件之員警張志誠
      於本院調查中證述屬實，並證稱「我去現場的時候，就有看見很明顯的刮地痕
      ，並有標明長度八、六五公尺。相驗卷第七頁的照片，可以明顯看到該刮地痕
      。」，「現場是上坡，剛好撞擊點有坡度，車子應該是碰撞後，與地面摩擦產
      生刮地痕。」等語（本院卷第二十七、二十八頁），顯示就二車碰撞地點係位
      於刮地痕起點附近，再依相驗卷第六頁第一張照片、第七頁第二張照片、本院
      卷第三十九頁背面第二張照片所示，該刮地痕是二車互撞後，由被告自小客車
      脫落之排氣管刮地所形成，該刮地痕起點位置，距離北邊道路邊緣約二點五公
      尺，距離坡度最高處二點七公尺，距離「下埔高幹五十Ｘ」電桿四．０公尺，
      由於該刮地痕是由被告自小客車之排氣管所留下，因此可以認定，二車碰撞地
      點位於刮地痕起點處以西附近，約距離刮地痕起點以西０．五公尺，距離北邊
      道路邊緣二．五公尺，足見該二車之碰撞係二車左車前頭之正面對撞。劉揚昇
      自小客車之保險桿插入卡住於被告自小客車左前輪上方，經拆下後形成凹槽之
      形，乃由劉揚昇之車與被告之車碰撞時，由於劉揚昇之車速過快，導致從坡頂
      騰空飛躍撞上所致，足見本件車禍係因於二車之駕駛均飲酒過量，於夜間行經
      末劃設中心線之狹路坡道會車時，均未減速慢行，並且未靠右行駛，以保持安
      全間隔所致。証人蕭成嘉雖於原審證稱不能確認上開刮地痕是否本件車禍之刮
      地痕云云（原審卷第四十七頁背面），但查證人蕭成嘉於本件事故發生時並未
      在場，係事後才到場，業據其於原審陳明在卷（原審卷第四十七頁背面），該
      證人既非本件之鑑定人，其所為上開證詞尚不足為本件車禍之認定依據。
（二）按汽車行經坡路，應減速行，作隨時停車之準備，且汽車在未劃標線之道路，
      應靠右行駛，與對向會車相互之間隔不得少得半公尺，道路交通安全規則第九
      十三條第一項第四款、第九十五條、第一百條第五款均定有明文。且依當時天
      候及路況，被告於肇事當時，並無不能注意之情事，參以肇事當時被告係酒後
      駕車（酒精血液濃度為五二、九一毫克，有彰化基督醫院檢驗單附卷可稽），
      且肇事路段之道路全寬為五．三公尺，半寬為二、六五公尺，而由被告自小客
      車排氣管留下之刮地痕起點距離路緣為二、五公尺，足見被告所駕自小客車車
      體已超過道路中心位置至明，若被告駕駛上開自小客車能依交通規則減慢車速
      並靠右行駛，則該事故仍能避免其發生或減輕傷亡之程度。本件車禍之發生係
      被告甲○○酒精濃度過量駕駛自小客車，與被害人劉揚昇酒精濃度嚴重過量駕
      駛自小客車，於夜晚行經未劃設道路中心線之峽路坡道會車時，均疏未減速慢
      行並且未靠右行駛以保其安全間隔，同為肇事原因，可以認定，台灣省車輛行
      車事故鑑定委員會覆議，及中央警察大學鑑定結果，均認為同為肇事原因，均
      持相同看法，有台灣省車輛行事故覆議鑑定委員會函、覆議意見書及中央警察
      大學鑑定書分別附卷可稽，台灣省彰化縣區車輛行車事故鑑定委員會鑑定結果
      認被告甲○○為肇事主因，被害人劉揚昇為肇事次因，此見解本院當據予憑採
      。又被害人確因本件車禍致死亡，業經臺灣彰化地方法院檢察署檢察官督同檢
      驗員相驗明確，有相驗屍體證明書、驗斷書及勘驗筆錄等在卷可憑，是被害人
      之死亡，係由被告之行為所致，其間有相當因果關係，已極為明確，被告於前
      揭時地駕駛車輛應注意能注意而不注意上開規定，以致肇事，被告之行為自有
      過失，雖被害人劉揚昇酒後駕車，且未注意車前狀況致肇事，亦有過失。然被
      告之過失責任，仍不能因此而解免，事證已明確，被告請求再就肇事責任送鑑
      定，自無必要，其於原審請求向三大有線電視股份有限公司調閱錄影帶部分，
      亦經上開各公司函覆稱並無該項錄影帶，有三大有線電視股份有限公司及彰友
      多媒體股份有限公司函在卷可稽，且是否有該事後拍攝之錄影帶亦不影響前開
      事實之認定，並予敘明，事證明確，犯行堪以認定。
三、核被告所為係犯刑法第二百七十六條第一項之過失致人於死罪。被告於肇事後吐
    氣所含酒精成分超過０．二五毫克，有財團法人彰化基督教醫院酒精檢測表在卷
    可稽，係於酒醉狀態下，其酒醉駕車因而肇事致人死亡，依道路交通管理處罰條
    例第八十六條規定，加重其刑。被告於肇事後即主動向警報案，於犯罪未發覺前
    自首而受裁判，並依自首之規定，減輕其刑，又按被告於行為後，刑法第四十一
    條「犯最重本刑為三年以下有期徒刑以下之刑之罪，而受六月以下有徒期刑或拘
    役之宣告，因身體、教育、職業或家庭之關係，執行顯有困難者，得以一元以上
    三元以下折算一日，易科罰金」之規定，已於九十年一月十日經總統公布修正為
    「犯最重本刑為五年以下有期徒刑以下之刑之罪，而受六月以下有徒期刑或拘役
    之宣告，因身體、教育、職業或家庭之關係或其他正當事由，執行顯有困難者，
    得以一元以上三元以下折算一日，易科罰金。但確因不執行所宣告之刑，難收矯
    正之效，或難以維持秩序者，不在此限。併合處罰之數罪，均有前項情形，其應
    執行之刑逾六月者，亦同」，經比較上開條文，以適用修正後之規定為最有利於
    被告，故依刑法第二條第一項前段規定，關於易科罰金之規定，自應適用修正後
    之刑法第四十一條第一項前段之規定。原審為被告科刑之判決，固非無見，按「
    被告在犯罪未發覺之前，向該管公務員告知其犯罪，而不逃避接受裁判，即與刑
    法第六十二條規定之自首要件相符，不以言明自首並願受裁判為必要。即或自首
    後，嗣又為與其初供不一致之陳述，甚至否認其有過失或犯罪，仍不能動搖其自
    首之效力，．．」，最高法院七十三年度台上字第六二九號著有判決可資參照，
    原判決以被告否認過失行為，認不符合刑法第六十二條自首之規定，自有未合，
    又諭知被告易科罰金，未及為新舊法之比較適用，亦有未合，被告上訴意旨空言
    否認犯罪，雖無理由，惟原判決既有可議，應由本院將原判決撤銷改判。爰審酌
    本件車禍之發生被害人有過失，及被告過失程度之輕重，犯罪之手段及犯罪後態
    度，肇事後未與被害人家屬和解等一切情狀，量處有期徒刑四月，並諭知易科罰
    金之折算標準。本院認為被告係屬酒後駕車肇事，不宜為緩刑之宣告，併予敘明
    。
據上論斷，應依刑事訴訟法第三百六十九條第一項後段、第三百六十四條、第二百九
十九條第一項前段，刑法第二百七十六條第一項、第六十二條前段、第二條第一項前
段、第四十一條第一項前段，罰金罰鍰提高標準條例第一條前段、第二條，道路交通
管理處罰條例第八十六條，判決如主文。
本案經檢察官乙○○到庭執行職務。
中      華      民      國      九十一  年      二      月      十九    日
                                臺灣高等法院台中分院刑事第十庭
                                      審判長法  官　林　照　明
                                            法　官　蔡　名　曜
                                            法　官　盧　江　陽
右正本證明與原本無異。
不得上訴。
                                           書記官  陳  妙  瑋
中      華      民      國      九十一  年      二      月      二十二  日
附錄本案論罪科刑法條：
刑法第二百七十六條
因過失致人於死者，處二年以下有期徒刑、拘役或二千元以下罰金。
                                                                        Ａ
